臺灣苗栗地方法院刑事判決
111年度金訴字第51號
公  訴  人  臺灣苗栗地方檢察署檢察官
被      告  鍾雨瑭




上列被告因違反洗錢防制法等案件，經檢察官提起公訴（臺灣苗
栗地方檢察署110年度偵字第2198號）及移送併辦（臺灣臺南地
方檢察署111年度偵緝字第34號），因被告於本院準備程序中，
就被訴之事實為有罪之陳述，經本院告知簡式審判程序意旨，並
聽取當事人之意見後，本院合議庭裁定改依簡式審判程序審理，
判決如下：
    主    文
庚○○幫助犯洗錢防制法第十四條第一項之洗錢罪，處有期徒刑貳
月，併科罰金新臺幣貳萬元，罰金如易服勞役，以新臺幣壹仟元
折算壹日。緩刑貳年，緩刑期間付保護管束，並向指定之政府機
關、政府機構、行政法人、社區或其他符合公益目的之機構或團
體，提供伍拾小時之義務勞務。
    犯罪事實
一、庚○○預見將銀行帳戶之存摺、提款卡及密碼提供他人時，有
    供不法詐騙份子利用，而幫助他人為財產犯罪之虞，且自該
    帳戶提領詐得款項後即會造成金流斷點、隱匿該犯罪所得之
    去向，產生逃避國家追訴、處罰之效果，竟基於縱若有人持
    該帳戶存摺、提款卡及密碼作為犯罪工具使用亦不違反其本
    意之幫助他人詐欺取財及幫助洗錢之不確定故意，於民國11
    0年1月25日前某時，依照真實姓名、年籍均不詳，通訊軟體
    LINE暱稱「梁凱莉」（後來更改為「羅詩儀」）之成年人指
    示，透過LINE將其所申辦之臺灣銀行帳號：000000000000號
    帳戶（下稱臺銀帳戶）網路銀行帳號、密碼提供「梁凱莉」
    ，再前往位於新竹市○區○○○路000號之統一超商埔竹門市，
    將臺銀帳戶之存摺、提款卡寄送至「梁凱莉」指定之統一超
    商松豪門市。嗣「梁凱莉」與其同夥（無證據證明有3人以
    上或有未滿18歲之人）取得臺銀帳戶之網路銀行帳號、密碼
    、存摺及提款卡後，即共同意圖為自己不法所有，基於詐欺
    取財、隱匿犯罪所得去向之犯意聯絡，分別對如附表所示之
    被害人行使詐術，致渠等均陷於錯誤，依「梁凱莉」與其同
    夥之指示，於附表所示之匯款時間，將附表所示之金額匯款
    或轉帳至臺銀帳戶內，該等款項旋即遭提領、或轉帳至其他
    金融帳戶，因而產生隱匿、掩飾詐欺犯罪所得去向之結果。
二、案經戊○○、丙○○○、辛○○○、乙○○、丁○○、己○○訴由苗栗縣警
    察局竹南分局報告臺灣苗栗地方檢察署檢察官偵查起訴，甲○○訴由高雄市政府警察局左營分局報告臺灣臺南地方檢察署
    檢察官移送併辦。
    理    由
壹、證據能力之說明
    本件被告庚○○所犯非死刑、無期徒刑或最輕本刑有期徒刑三
    年以上之罪，亦非高等法院管轄第一審案件，且於準備程序
    進行中，被告先就被訴事實為有罪之陳述，經告以簡式審判
    程序之旨，並聽取當事人之意見後，本院依刑事訴訟法第27
    3條之1第1項之規定，裁定由受命法官獨任進行簡式審判程
    序，是本件之證據調查，依刑事訴訟法第273條之2規定，不
    受同法第159條第1項、第161條之2、第161條之3、第163條
    之1及第164條至第170條規定之限制，合先敘明。
貳、實體方面
一、上開犯罪事實，訊據被告於本院審理中坦承不諱，核與如附
    表所示被害人於警詢時證述之情節相符【見臺灣苗栗地方檢
    察署110年度偵字第2198號卷（下稱偵2198卷）第159至162
    、243至245、271至275、303至307、325至327、357至360頁
    ，高雄市政府警察局刑案偵查卷宗（下稱雄警卷）第11至17
    頁】，並有戊○○之郵政跨行匯款申請書、丙○○○之臺灣銀行
    無摺存入憑條存根、LINE對話紀錄、辛○○○之台北富邦銀行
    匯款委託書、取款憑條、乙○○之郵政存簿影本、郵政跨行匯
    款申請書、丁○○之郵政跨行匯款申請書、臺灣銀行無摺存入
    憑條存根、己○○之轉帳紀錄、甲○○之國泰世華商業銀行存摺
    影本、匯出匯款憑證、通話紀錄、被告臺銀帳戶基本資料與
    交易明細、LINE對話紀錄在卷可考（見偵2198卷第69至85、
    89至111、183至185、263至265、297至301、317、349至353
    、383至384、469至472頁，雄警卷第23至27、47至55頁），
    足認被告之任意性自白與事實相符，洵值採信。故本案事證
    明確，被告犯行堪以認定，應依法論科。
二、論罪科刑：
  ㈠按刑法上之幫助犯，係對於犯罪與正犯有共同之認識，而以
    幫助之意思，對於正犯資以助力，且未參與實施犯罪之行為
    者而言（最高法院84年度台上字第5998號、88年度台上字第
    1270號判決意旨參照）。查被告將臺銀帳戶之網路銀行帳號
    、密碼、存摺及提款卡等資料交予他人使用，使他人得基於
    詐欺取財之犯意對如附表所示之被害人施加詐術，致使渠等
    陷於錯誤而為財物之交付，聽從指示匯款後旋遭提領一空，
    進而受有財產損害，並造成掩飾、隱匿犯罪所得去向之結果
    ；惟被告僅單純提供帳戶供人使用，且卷內亦無證據證明被
    告有參與詐欺取財、洗錢犯行之構成要件行為，應認純係出
    於幫助之意思而提供助力，揆諸前開說明，當屬幫助犯。是
    核被告所為，係犯刑法第30條第1項前段、第339條第1項之
    幫助詐欺取財罪、刑法第30條第1項前段、洗錢防制法第14
    條第1項之幫助洗錢罪。
  ㈡被告以一行為提供臺銀帳戶，幫助他人先後對如附表所示之
    被害人為詐欺取財犯行，為同種想像競合犯；又同時觸犯上
    開2罪名，為異種想像競合犯，應依刑法第55條前段規定從
    一重之幫助洗錢罪處斷。臺灣臺南地方檢察署檢察官111年
    度偵緝字第34號移送併辦意旨書移送併辦部分，與檢察官已
    提起公訴之部分，具有想像競合犯之裁判上一罪關係，為起
    訴效力所及，本院自得併予審理。
  ㈢刑之減輕事由：
　　⒈被告係基於幫助之犯意而為之，為幫助犯，爰依刑法第30
      條第2項規定，按正犯之刑減輕之。
　　⒉按犯前2條之罪，在偵查或審判中自白者，減輕其刑，洗錢
      防制法第16條第2項定有明文。查被告就本案幫助洗錢之
      犯行，業於本院審理中坦承不諱（見本院卷第126、132頁
      ），應依上開規定減輕其刑；又被告有上開2種減輕其刑
      之事由，爰依法遞減之。
　㈣爰以行為人之責任為基礎，審酌日常生活中，不法之徒利用
    人頭帳戶進行詐騙他人錢財犯行，經傳播媒體多所報導，政
    府機關亦廣為宣導，一般稍具知識之人，對此情形均難諉以
    不知。則被告既為成年人，且具有通常生活智識及經驗，理
    應對於提供帳戶予他人，可能遭他人作為犯罪工具使用、更
    將造成犯罪偵查機關追查贓款、查獲犯罪行為人之困難有所
    認識，竟率然提供臺銀帳戶供他人為不法使用，助長詐欺取
    財犯罪風氣，並使詐欺不法所得真正去向、所在得以獲得隱
    匿，對社會秩序有重大危害，所為實有不該；兼衡被告未實
    際參與本案詐欺取財、洗錢之犯行，可責難性較輕，與犯罪
    動機、手段、目的，自陳高職畢業之智識程度，擔任助理工
    程師、每月收入約新臺幣4萬元之家庭生活狀況（見本院卷
    第136頁），及如附表所示被害人分別所受之損害等一切情
    狀，量處如主文所示之刑，並就罰金刑部分諭知易服勞役之
    折算標準，以資懲儆。
　㈤另被告未曾因故意犯罪受有期徒刑以上刑之宣告，有臺灣高
    等法院被告前案紀錄表在卷可憑，其因貪圖金錢利益致罹刑
    典，固非可取；惟本院認刑罰固屬國家對於犯罪之人，以剝
    奪法益之手段，所加之公法制裁，惟其積極目的，則在預防
    犯人之再犯，故對於初犯、惡性未深者，若因偶然觸法即置
    諸刑獄，自非刑罰之目的。而被告對於本案犯行均坦承不諱
    、犯後態度尚佳，是本院認被告經本案偵、審程序，應已深
    刻體會謹慎篤行之重要性，將來得敦促其對自我行為之控制
    ，妥善保管彰顯個人身分之重要資料，不再貿然因自身金錢
    需求而為相類違紀行止，信無再犯之虞，故本案所宣告之刑
    均以暫不執行為適當，爰依刑法第74條第1項第1款規定，予
    以宣告緩刑2年，以勵自新。另為促使被告尊重法律規範秩
    序，強化其法治觀念並深切記取教訓，本院認有課予被告一
    定負擔之必要，爰參酌被告之職業、資力、年紀等情，依刑
    法第74條第2項第5款規定，命被告應於緩刑期間依執行檢察
    官之命令，向指定之政府機關、政府機構、行政法人、社區
    或其他符合公益目的之機構或團體，提供如主文所示時數之
    義務勞務；併依刑法第93條第1項第2款規定，諭知被告於緩
    刑期間付保護管束，俾予適當追蹤及輔導，以符合緩刑目的
    。倘被告違反上開負擔情節重大，足認原宣告之緩刑難收其
    預期效果，而有執行刑罰之必要，依刑法第75條之1第1項第
    4款規定，得撤銷緩刑之宣告，併予敘明。本院深切期盼被
    告得經由本案之教訓，深切反省所為絕非正道，將來若有金
    錢需求，更應審慎衡酌自身財力狀況，尋求正當、合法管道
    貸得金錢，莫再設法透過非正式方法企圖貸得超出自身還款
    能力之額度、更切勿貪圖小利而交付個人資料予他人，並可
    經由履行緩刑所附條件之過程中，增進法治觀念、形塑良好
    生活習慣，勿再違紀。
三、沒收部分：
  ㈠據被告供稱：係因為要辦貸款，所以才寄出帳戶給對方做資
    料等語，又遍查卷內亦無證據足資證明被告交付臺銀帳戶後
    有實際取得任何對價，或因而獲取犯罪所得；是本院尚無從
    就犯罪所得諭知沒收或追徵。
  ㈡次按幫助犯係指就他人之犯罪加以助力，使其易於實行之積
    極或消極行為而言。其犯罪態樣與實行犯罪之正犯有異，所
    處罰者乃其提供助力之行為本身，而非正犯實行犯罪之行為
    。因此幫助犯不適用責任共同之原則，對正犯所有供犯罪所
    用或因犯罪所得之物，勿庸併為沒收之宣告（最高法院100
    年度台上字第2500號判決意旨參照）。是被告既非為實行本
    案詐欺取財犯行之人，參諸上開說明，就他人實行詐欺取財
    犯行之犯罪所得，自毋庸對被告諭知沒收或追徵。
  ㈢又按犯第14條之罪，其所移轉、變更、掩飾、隱匿、收受、
    取得、持有、使用之財物或財產上利益，沒收之，洗錢防制
    法第18條第1項前段固有明文。查被告既非實際上提領款項
    之人，無掩飾隱匿詐欺贓款之犯行，尚非洗錢防制法第14條
    第1項之正犯，自無上開條文適用。
  ㈣另就臺銀帳戶之存摺、提款卡，雖交付他人作為幫助詐欺取
    財、幫助洗錢所用，惟該等帳戶已被列為警示戶，無法再供
    交易使用，且存摺、提款卡本身之價值甚低，復未扣案，因
    認尚無沒收之實益，其沒收不具有刑法上之重要性，故依刑
    法第38條之2第2項規定，不予宣告沒收，併予敘明。
據上論斷，應依刑事訴訟法第273條之1第1項、第299條第1項前
段，洗錢防制法第2條第2款、第14條第1項、第16條第2項，刑法
第11條前段、第30條第1項前段、第2項、第339條第1項、第55條
、第42條第3項前段、第74條第1項第1款、第2項第5款、第93條
第1項第2款，刑法施行法第1條之1第1項，判決如主文。
本案經檢察官張智玲提起公訴，檢察官吳維仁移送併辦，檢察官
林宜賢到庭執行職務。
中　　華　　民　　國　　111 　年　　5 　　月　　4 　　日
                  刑事第四庭  法  官  申惟中
以上正本證明與原本無異。　　　　　　　　　　　　　　　　如不服本判決應於收受判決後20日內向本院提出上訴書狀，並應敘述具體理由。其未敘述上訴理由者，應於上訴期間屆滿後20日內向本院補提理由書(均須按他造當事人之人數附繕本)「切勿逕送上級法院」。告訴人或被害人如對本判決不服者，應具備理由請求檢察官上訴，其上訴期間之計算係以檢察官收受判決正本之日期為準。　　　　　　　　　　　　　　　　　　　　　　　    　　　　　　　　　　　　　書記官　陳邦旗　　　　　　
中　　華　　民　　國　　111 　年　　5 　　月　　4 　　日

附錄本案論罪科刑法條：
中華民國刑法第30條
幫助他人實行犯罪行為者，為幫助犯。雖他人不知幫助之情者，
亦同。
幫助犯之處罰，得按正犯之刑減輕之。

中華民國刑法第339條
意圖為自己或第三人不法之所有，以詐術使人將本人或第三人之
物交付者，處 5 年以下有期徒刑、拘役或科或併科 50 萬元以
下罰金。
以前項方法得財產上不法之利益或使第三人得之者，亦同。
前二項之未遂犯罰之。

洗錢防制法第14條
有第二條各款所列洗錢行為者，處 7 年以下有期徒刑，併科新
臺幣 5 百萬元以下罰金。
前項之未遂犯罰之。
前二項情形，不得科以超過其特定犯罪所定最重本刑之刑。

附表：
編號 被害人 詐騙方式 時間  金額 （新臺幣） 1 戊○○ 於110年1月22日9時許，由「梁凱莉」與其同夥假冒健保局人員，佯稱：健保卡遭人冒用，需配合調查云云，致戊○○陷於錯誤，依指示匯款至臺銀帳戶。 110年1月25日11時44分  265,000元    110年1月26日10時4分  255,000元 2 甲○○ 於110年1月22日10時50分許，由「梁凱莉」與其同夥假冒甲○○之友人，佯稱：需借錢周轉云云，致甲○○陷於錯誤，依指示匯款至臺銀帳戶。 110年1月25日11時30分  1,000,000元 3 丙○○○ 於110年1月26日11時43分許，由「梁凱莉」與其同夥假冒丙○○○之友人，佯稱：需借錢周轉云云，致丙○○○陷於錯誤，依指示匯款至臺銀帳戶。 110年1月26日13時30分  239,000元 4 辛○○○ 於110年1月26日15時16分許，由「梁凱莉」與其同夥假冒知德法師，佯稱：需借錢云云，致辛○○○陷於錯誤，依指示匯款至臺銀帳戶。 110年1月27日10時52分  70,000元 5 乙○○ 於110年1月22日10時許，由「梁凱莉」與其同夥假冒健保局人員，佯稱：健保卡遭人冒用，需配合調查云云，致乙○○陷於錯誤，依指示匯款至臺銀帳戶。 110年1月26日14時50分  285,000元    110年1月27日13時45分  255,000元 6 丁○○ 於110年1月25日17時許，由「梁凱莉」與其同夥假冒丁○○之姪女，佯稱：需借款云云，致丁○○陷於錯誤，依指示匯款至臺銀帳戶。 110年1月27日14時22分  40,000元 7 己○○ 於110年1月26日10時許，由「梁凱莉」與其同夥假冒己○○之表姊，佯稱：需借款云云，致己○○陷於錯誤，依指示匯款至臺銀帳戶。 110年1月26日13時41分  1,000元          110年1月26日13時55分  99,000元    110年1月27日12時46分  100,000元